【裁判字號】    94,上易,510
【裁判日期】    950329
【裁判案由】    損害賠償
【裁判全文】
臺灣高等法院民事判決                 94年度上易字第510號
上  訴  人  昊亞有限公司
法定代理人  丙○○
訴訟代理人  張建鳴律師
            鄭昱廷律師
被上 訴 人  甲○○
            丁○○
共      同
訴訟代理人  應明銓律師
上列當事人間損害賠償事件，上訴人對於中華民國94年5月12日
臺灣板橋地方法院93年度訴字第1456號第一審判決提起上訴，並
為訴之減縮，本院於95年3月22日言詞辯論終結，判決如下：
    主      文
上訴駁回。
第二審訴訟費用由上訴人負擔。
    事實及理由
壹、程序方面
    按訴之變更或追加，非經他造同意，不得為之。但第255條
    第1項第2款至第6款情形，不在此限；又被告於訴之變更或
    追加無異議，而為本案之言詞辯論者，視為同意變更或追加
    ，且為第二審程序所準用。民事訴訟法第446條第1項、第25
    5條第2項、第463條分別定有明文，且為最高法院29年上字
    第359號判例所肯認。查上訴人於上訴聲明狀求為被上訴人
    應給付上訴人新台幣（下同）122萬2734元，及自本件訴狀
    繕本送達之翌日起至清償日止，按週年利率5%計算之利息（
    見本院（一）卷第9頁）；嗣減縮求為被上訴人應給付上訴
    人122萬2266元，及自上訴聲請狀繕本送達之翌日起至清償
    日止，按週年利率5%計算之利息（見本院（一）卷第63頁、
    第74頁、第125頁）；係屬減縮應受判決事項之聲明，且被
    上訴人對之無異議，而為本案之言詞辯論，應視為同意，先
    此敘明。
貳、實體方面
一、上訴人主張：緣被上訴人甲○○（下簡稱甲○○）自民國89
    年6月即任職於上訴人，初僅擔任生管職務，毫無任何業務
    經驗。經上訴人法定代理人丙○○（下簡稱丙○○）及其妻
    即上訴人經理許婉真（下簡稱許婉真）之栽培，給予充分授
    權，終使甲○○成為獨當一面之業務人員。然甲○○竟自恃
    業務經驗豐富，開始圖謀不軌，利用擔任上訴人業務經理一
    職，利用其職務權限，自91年7月間起至92年9月份止，連續
    多次以電話或面談方式，向上訴人往來廠商即訴外人聖達針
    織社（為獨資組織，負責人乙○○，下簡稱聖達針織），以
    不給回扣就不下單之方式，向聖達針織強行索賄，迫使聖達
    針織為求得訂單，而不得不聽令於甲○○。甲○○以每件（
    片）1至20元不等之單價收取回扣（詳如附表所示），致使
    上訴人陷於錯誤與聖達針織成立契約，致支付原本毋需支應
    之費用，造成上訴人生產成本提高，且無法向下游廠商接單
    生產等損害。而後再由聖達針織將上訴人本毋需給付之費用
    （即佣金部分），交付予甲○○。另丁○○（下簡稱丁○○
    ，與甲○○合則簡稱被上訴人）為甲○○之夫，亦曾多次協
    同甲○○前往聖達針織洽談收取回扣事宜，並多次與甲○○
    共同收受回扣，顯見被上訴人間有行為分擔與犯意聯絡，屬
    刑事共同正犯，亦為共同侵權行為人。爰基於侵權行為法律
    關係，求為命被上訴人連帶給付上訴人122萬2734元及自起
    訴狀繕本送達之翌日起至清償日止，按週年利率5%計算之利
    息。
二、被上訴人則以：甲○○自89年6月間起至93年4月份止任職上
    訴人，因上訴人本係從事平織布業務，並無從事針織布業務
    ，其後借重甲○○專長及經驗，逐漸由僅2人之規模擴充發
    展成為8位員工之局面。其間甲○○努力付出，甚至自費代
    墊車馬費、通訊費、交際費等，方得使上訴人業務迅速成長
    。然上訴人非僅從不給付甲○○所墊支之車馬費、通訊費、
    交際費等、或給付任何加班費，甚至連勞動基準法規定之特
    別休假亦不給予，且對甲○○於任職時所承諾之將部門盈餘
    25%提撥作為甲○○及其他員工之業績紅利獎金之承諾，亦
    食言之。於90年過年前後，上訴人依約發給甲○○包括業績
    紅利獎金及年終獎金共計32萬3000元。91年過年前後，上訴
    人即食言，未依原先約定而只發給甲○○業績紅利獎金及年
    終獎金共27萬元。至92年過年前後，上訴人竟不守承諾，只
    發給年終獎金，而對於業績紅利獎金則藉詞推託分文未付。
    甲○○遂於93年3月間向上訴人提出辭呈，上訴人法定代理
    人雖予挽留，但甲○○婉謝慰留，不意此舉竟觸怒丙○○，
    且得知甲○○辭職係為幫助同為上訴人競爭對手之丁○○時
    ，便改口對客戶聲稱係甲○○收受賄款，並侵占上訴人財產
    云云。上訴人在查無甲○○侵占財物之任何證據下，於93年
    4月5日藉甲○○利用上訴人紙張為丁○○影印之詞，宣稱開
    除甲○○，並以甲○○對上訴人造成嚴重損害為由，剋扣甲
    ○○93年3月份薪水及前述業績紅利獎金不發。上訴人一方
    面開始對被上訴人進行訴訟，一方面向廠商以停止下單為威
    嚇，要求廠商出面對甲○○作收受回扣之不實指證，因聖達
    針織規模較小，希圖仰賴上訴人訂單，乙○○方於上訴人之
    威脅利誘下同意出面對甲○○作不實指述。然上訴人聲稱回
    扣佣金金額高達貨款金額20%至30%，不禁令人懷疑聖達針織
    之利潤，豈有如此豐富？如乙○○長期持續負擔如此沉重之
    回扣佣金壓力，豈有可能不向丙○○揭發之理？況決定下單
    給聖達針織者，不只甲○○1人而已。甲○○於任職上訴人
    前，即有下單予聖達針織，而在甲○○89年6月至上訴人任
    職後，便介紹上訴人下單予聖達針織，倘被甲○○有收受回
    扣，何以非自89年6月起即開始收受回扣，而係待上訴人所
    稱之91年7月才開始給回扣？倘甲○○果有持續收受聖達針
    織之回扣，當無減少下單予聖達針織之事？況甲○○任職上
    訴人至93年4月份，在此之前均一直有下單給聖達針織，則
    何以聖達針織乙○○自92年10月後即毋庸再支付回扣予甲○
    ○？顯與常理相違。再者，甲○○與乙○○電話對話錄音帶
    及譯文，乙○○已於刑事案件中證述關於其所出具聖達針織
    與上訴人間貨款明細資料，只是證明其與上訴人間做了多少
    生意，領多少錢而已，僅係為了作帳及記錄與上訴人往來之
    貨款，非如上訴人所稱係用來記錄其給予甲○○多少回扣。
    事實上，乙○○在上訴人以不清償對其之貨款債務（即乙○
    ○所得對上訴人請求之工繳），對乙○○施加壓力，以要求
    乙○○作出不利於甲○○之證述，其證言自無足採等語，資
    為抗辯。
三、本件經原審判決上訴人之訴及假執行之聲請均駁回。上訴人
    就原審判決其敗訴部分提起上訴（超過122萬2266元本息部
    分，因上訴人為訴之減縮，業已確定，詳如壹所示），聲明
    為：（一）原判決廢棄。（二）被上訴人應連帶給付上訴人
    122萬2266元及自上訴聲明狀繕本送達之翌日起至清償日止
    ，按週年利率5%計算之利息。被上訴人則聲明：上訴駁回。
四、兩造不爭執之事實（見本院94年7月26日準備程序筆錄）
（一）甲○○及丁○○為夫妻關係。
（二）甲○○自89年6月間起至93年4月5日止任職上訴人，並擔
      任上訴人之業務人員。丁○○則從未任職於上訴人。
（三）上訴人向原審刑事庭對被上訴人提起背信等自訴案件（下
      稱刑事案件），嗣經原審刑事庭於94年3月22日以93年度
      自字第37號刑事判決，判決被上訴人均無罪在案。目前繫
      屬於本院刑事庭（94年度上易字第936號）。
（四）上揭事實，並有兩造不爭執其形式真正之原審93年度自字
      第37號刑事判決附卷可稽（見原審卷（二）第34至40頁）
      ，自堪信為真實。
五、本件經本院於94年7月26日與兩造整理並協議簡化之爭點為
    （見本院同上筆錄，並依本院論述之先後順序而調整其次序
    ，先此敘明）
（一）被上訴人於91年7月間起至92年9月份止，是否向其聖達針
      織收取回扣？其金額是否達122萬2266元？
  １、乙○○之證詞是否可採？上訴人有無威脅利誘乙○○出庭
      作偽證？上訴人是否曾積欠證人乙○○工繳？乙○○於被
      上訴人提出之錄音帶及其譯文（下分別簡稱錄音帶、錄音
      譯文）所述之真意為何？有無受甲○○逼迫或誤導？
  ２、貨款明細（原審（一）卷第17至22頁反面）及索佣明細（
      原審（一）卷第11至16頁）是否真正？可否作為被上訴人
      索佣之證明？甲○○是否有決定下單之權限？
  ３、可否依據甲○○離職前後，聖達針織貨款明細中色紗託織
      單（本院（一）卷第31頁至第35頁、上證1-2、1-3，下簡
      稱系爭託織單）上之工繳，證明被上訴人索佣？
（二）上訴人受有何種損害？應該如何計算？
（三）上訴人之損害與被上訴人收取回扣佣金間是否有相當因果
      關係存在？
（四）甲○○離職之原因為何？被上訴人關於獎金給付及積欠薪
      資之陳述是否實在？
六、茲分別論述如下
（一）上訴人主張：被上訴人於91年7月間起至92年9月份止，向
      聖達針織收取回扣122萬2266元云云，無法舉證以實其說
      ，不足採信。
  １、證人乙○○之證言，不能採為被上訴人向聖達針織收取回
      扣之證據。
  （１）按當事人主張有利於己之事實者，就其事實有舉證之責
        任，民事訴訟法第277條前段定有明文。又按以侵權行
        為為原因，請求回復原狀或損害賠償者，應就其權利被
        侵害之事實負立證之責，最高法院19年上字第38號判例
        意旨可參照。本件上訴人係依侵權行為之法律關係（見
        本院（一）卷第55頁），主張被上訴人有侵權行為事實
        ，應負連帶損害賠償責任，但為被上訴人所否認，揆諸
        上開法條及判例所示，應由上訴人就該侵權行為事實之
        存在，負舉證之責，先此指明。
  （２）次按人證為不可代替之證據方法，故民事訴訟法對於證
        人之資格，未設任何限制。然關於證言證據力之強弱，
        尚因證人各項背景因素之不同，致影響其證言之信用，
        甚難以劃一之標準，而定證言之取捨。故關於證人證言
        之證據力，應由法院依民事訴訟法第222條規定判斷之
        。又證人之陳述，與應證事實無關者，固不生取捨之問
        題。如證人之陳述影響應證事實之有無，法院對之為判
        斷時，除不得違背經驗法則外，並應斟酌：證人之身心
        發育及精神狀態；證人之地位及素行；證人之知識及經
        驗；證人之陳述能力；證人與當事人間之特殊關係；證
        言與證人本身之利害關係；證人陳述時之表情及舉止；
        陳述前有無經具結程序；證人與物證之比較；證言前後
        之矛盾等項（參吳明軒著中國民事訴訟法，第934頁）
        。查乙○○為聖達針織之負責人，為上訴人供應商，與
        之有經濟上之利害關係。設被上訴人果有對乙○○收取
        回扣，就乙○○而言，亦有經濟上之不利益。但乙○○
        之證言為上訴人最主要之證據方法，以被上訴人之角度
        觀察，亦為其最不利之證據方法。是故，關於乙○○證
        言是否可採，自應就上開原則而為斟酌。
  （３）經查，審諸乙○○結稱：「（問：（提示原審卷第10至
        16頁）索佣明細表共143筆，是否能提出存摺記錄或相
        關資料，證明有給甲○○這些佣金的金錢來源？）因為
        甲○○要求要給現金，上訴人的支票兌現之後，我大概
        過一、二天，就會至銀行去把錢領出來給甲○○，都是
        同一家銀行。我的往來銀行是板信銀行華江分行，只有
        二個帳戶，一個是甲存、一個是活存，戶名都是聖達針
        織社。我是從這二個帳戶領出來給甲○○的。我是每個
        月給他一次，所以一個月一筆。總共給了十二次，91年
        前幾個月有先給她，但92年以後領到錢才給她。」等情
        （見本院（一）卷第79頁）以觀，顯見乙○○已明確證
        述：伊係於上訴人之貨款支票兌現後，經過1、2日，至
        板信銀行將錢領出交給甲○○，前後共12次，除91年前
        幾個月有先給外，92年之後均為領到錢才給云云。
  （４）然經本院向板信商業銀行調取聖達針織之交易明細（見
        本院（一）卷第185頁至第193頁，下簡稱交易明細），
        比對如附表（由上訴人依乙○○陳述及提供之貨款明細
        製作而成）之日期、金額，竟無一相符，足見乙○○之
        證言，與物證（交易明細）不符，已難置信。上訴人雖
        以：由10萬元以上之佣金部分，可見其證言與交易明細
        相當云云。惟查，乙○○上開陳述內容，並未以10萬元
        以上為限界，上訴人強以：金額較小，身邊現金足以支
        付云云，而為之解釋，亦與常情有間，蓋乙○○未為此
        陳述，況乙○○身邊是否有高達9萬5千元（92年1月3日
        ）、6萬9千元（92年9月2日）、4萬7千元（92年9月14
        日）之現金，亦滋疑義。且以交易明細觀之，乙○○支
        出或存入現金超過5萬元部分比例非多，顯見乙○○未
        有將鉅額現金放置身邊之慣習。又10萬元以上部分，91
        年10月11日及92年3月17日，交易明細均無對應之領出
        資料，更見乙○○上開證言有瑕疵存在。至92年6月11
        日係領出32萬，與佣金10萬5812差距甚大；92年11月11
        日之佣金合計為37萬3498元，與92年11月11日領出之33
        萬亦不符合；93年1月6日佣金11萬4664元，則不僅金額
        與上訴人主張之14萬元不同，日期亦不符。綜是以觀，
        足徵交易明細與乙○○之證言內容，可謂全不相符。本
        件有無交付佣金，乃為最重要之爭點，但乙○○之證言
        竟與交易明細不符，其證言是否可採，實有重重疑雲。
  （５）經本院當庭播放錄音帶（兩造並當庭核對譯文是否相符
        ），乙○○並陳稱：「（問：錄音帶及譯文之內容是否
        真正？有無受被上訴人甲○○逼迫或誤導？）此錄音帶
        的男生部分是我的聲音沒有錯。但當時他總共撥了十幾
        通電話，我有些回答是應付她的，而有些是她自己在講
        ，有些話是照她的意思在講，避免她再騷擾我。印象中
        ，那時收訊不是很好，有斷訊之後再接，我不知她有沒
        有重撥，大約是下午3至5點，那些男聲都是我講的話。
        」云云（見本院（一）卷第76頁）。惟查，綜觀甲○○
        於錄音帶譯文（見原審（二）第20頁至第23頁）對談過
        程中，未見有何強暴、脅迫或施以其他恫嚇之詞，並無
        乙○○於刑事案件所稱之逼迫行為。又本院函查甲○○
        、丁○○之室內及行動電話之通話記錄，因時效超過，
        無法查悉甲○○曾多次撥打電話騷擾乙○○。縱甲○○
        曾多次撥打電話，但此種騷擾之強度，衡情應不致於影
        響乙○○之自由意志，乙○○應無謊稱上訴人積欠工繳
        或為其他不必要陳述之理。質言之，乙○○工繳之給付
        而有受制於上訴人之虞，反較符於常情。準此以觀，乙
        ○○於錄音帶所為之陳述，應無受被上訴人甲○○逼迫
        或誤導之可能，堪予確定。
  （６）再者，錄音譯文中，乙○○分別有「之前你走了之後，
        我的工繳應收的工繳有好幾個月都沒有領，至少有3、
        40萬在那邊」；「（甲○○問：「不然那些蓋章、簽名
        是什麼意思？）蓋章簽名是說我帳單跟你公司做多少生
        意，領多少錢，領幾筆蓋幾筆，這當然是理所當然的事
        。」；「（乙○○與甲○○談及關於上訴人委任律師至
        聖達針織社取得原證一之聖達針織社貨款明細資料影本
        12紙乙事）今天我也怕啊，那時候我的應收帳款慢了兩
        個月不給我收，我怕跑三點半，我怕收不到。」，比對
        上訴人於原審所提給付聖達針織給付貨款資料可知，就
        93年3月份貨款，上訴人係於93年5月18日方交付發票日
        93年6月8日支票以為支付，關於93年4月份貨款上訴人
        則係於93年6月14日始交付發票日為93年7月8日支票予
        聖達針織，以下各月份均類似情形。換言之，乙○○係
        於距離實際交易月份後2個月才向上訴人請款，上訴人
        實際付款之時間則約在請款後次月。而甲○○係於93年
        4月5日自上訴人公司離職，以上開時間推算，上訴人所
        提該份付款資料，僅係背信刑事案件提起自訴後之款項
        支付，顯見乙○○之立場因上訴人之付款意願，而有受
        制於上訴人之可能。
  （７）況且，乙○○於本院證稱：「（問：上訴人是否曾經委
        任律師到你的地方去拿資料？）開庭之後，上訴人之法
        代有過去我那邊說要補資料。從來沒有律師到我那邊拿
        資料，上訴人也沒有委任。」「（問：上訴人是否曾委
        任律師要你提供資料？）沒有。從來沒有律師直接向我
        要，只有上訴人向我要。」（見本院（一）卷第74頁至
        第75頁）云云，但乙○○於錄音譯文卻謂：「律師來」
        「（律師）說要資料，在他立場上要資料」「（只有律
        師去你那邊）對啊」「（說他是昊亞來的律師）對啊」
        「律師在那邊翻資料3小時，在桌上就一直亂翻，叫我
        如何擋」（見原審（二）卷第22頁至第23頁）云云，兩
        者顯然矛盾，究竟實情為何？乙○○應無記憶不清之可
        能。是倘乙○○至本院作證時為真，則其何必虛構律師
        拿資料等情節？若錄音譯文為實，則其奈何不於本院說
        明全貌？由是益證：乙○○之證言，實有諸多疑點，難
        為被上訴人不利之證據。
  （８）至乙○○於錄音帶、錄音譯文仍有不利於甲○○之陳述
        。然錄音帶係於乙○○出庭作證之後作成，乙○○已有
        偽證刑責之可能，是其內容縱與刑事案件之證詞或有相
        埒之處，充其量僅有與出庭證言相同之證據力。反面推
        之，倘乙○○於錄音帶、錄音內容出現悖於常情、或與
        到庭作證之證言不符之處，自得成為乙○○證言之可靠
        性之考量重點。
  （９）準此可見，乙○○之證言，應不能採為被上訴人向聖達
        針織收取回扣之證據，應甚為明確。至關於「上訴人有
        無威脅利誘乙○○出庭作偽證？」「上訴人是否曾積欠
        證人乙○○工繳（工資）？」等部分，惟縱其結論為「
        上訴人並未威脅利誘乙○○出庭作偽證」「上訴人未曾
        積欠證人乙○○工繳」，亦不能改乙○○之證言不能採
        為被上訴人向聖達針織收回扣之證據，故不再論述，併
        此指明。
  ２、貨款明細（原審（一）卷第17至22頁反面）及索佣明細（
      原審（一）卷第11至16頁）均不得作為被上訴人索佣之證
      明。縱甲○○有決定下單之權限，亦不能推認其確有收取
      佣金之事實。
  （１）上訴人自承：索佣明細並非乙○○製作，僅為貨款明細
        之整理，而非證物等情（見本院（二）卷第104頁）。
        是故，縱索佣明細（原審卷第11至16頁）形式係屬真正
        ，亦不得作為被上訴人索佣之證據，要屬彰彰明甚。
  （２）次查，乙○○於刑事案件中結稱：貨款明細上之佣金二
        字，非伊填寫等語（見原審（二）卷第17頁所附刑事案
        件筆錄影本）。由是以察，貨款明細既有遭他人事後加
        註之情事，其證明力即令人存疑，蓋乙○○之原意是否
        如此，即有疑義。再者，卷附貨款明細雖係影本，但由
        其中91年9月、10月、11月、12月、92年5月、6月、7月
        、8月等7紙貨款明細觀之，佣金項下該行文字之色澤，
        即便為影本，仍能看出與其餘各行文字之色澤顯有不同
        ，如係同時記載，顯然不符常情。若係乙○○事後記載
        ，則各筆佣金占單價之比例不盡相同，佣金之筆數近百
        筆，乙○○之記憶又如何能如此清晰？反之，佣金項下
        之數字色澤，竟與佣金二字之色澤相同，職是，乙○○
        於刑事案件既證稱佣金二字非其所填寫，則佣金項下之
        數字，是否亦非其所填寫，實不能排除此種可能。
  （３）再者，乙○○復於刑事案件中證稱：甲○○所收取之回
        扣平均約為100分之3、40云云（見原審（二）卷第15頁
        所附刑事案件筆錄影本）。而依貨款明細所示，佣金部
        分占單價之比例亦約為100分之20至40左右。然參諸聖
        達針織所從事者，為針織領片等加工業務，其毛利率有
        限，如貨款中需額外提供如此高比例之回扣予甲○○，
        實難想像聖達針織還有何利益可圖？聖達針織又焉須冒
        虧損風險接單生產等情以觀，則貨款明細所載之佣金，
        是否確屬乙○○交付被上訴人之佣金，至屬可疑。況乙
        ○○亦於刑事案件自承：認為給佣金使伊不敷成本等語
        （見原審（二）卷第15頁所附刑事案件筆錄影本）。衡
        諸常情，聖達針織辛苦生產所得，竟全由被上訴人以佣
        金之名義取走，以今日之社會常情，殊難想像。況貨款
        明細所示各項貨品之佣金比例，竟多有不同，被上訴人
        果有向聖達針織收取佣金之不法情事，豈敢以如是複雜
        之計算方式，致與乙○○會算困難，而徒留把柄？凡此
        種種，皆足以顯現貨款明細之佣金記載，難資為被上訴
        人收取佣金之證據。
  （４）況且，倘聖達針織不願賠本接單，勢必會將佣金轉嫁於
        報價之上。如是，則以高比例之佣金推算，聖達針織之
        報價必高於市場行情一定比例。上訴人於起訴狀中稱甲
        ○○原毫無業務經驗，係經丙○○及許婉真之栽培下訓
        練業務處理能力等情（見原審（一）卷第4頁至第5頁）
        ，則具有豐富業務經驗之丙○○、許婉真對於聖達針織
        高於市場行情之報價豈會毫無警覺？且其間長達1年有
        餘？尤有甚者，觀諸乙○○結稱：「（問：你跟上訴人
        之間往來，是否均由甲○○接洽？）93年農曆過年之前
        ，百分之90都是甲○○，其餘部分是其他的人，93年農
        曆年之後，大約降到百分之60是甲○○，其餘部分是別
        人。」等語（見本院（一）卷第75頁），故上訴人與聖
        達針織之業務往來，尚有其他業務人員，除非該業務人
        員亦與甲○○同樣收取佣金，否則上訴人豈有遲至甲○
        ○離職後方察知其收取佣金之事？由是益徵，貨款明細
        中關於佣金部分之記載，顯然與常理有違。
  （５）至乙○○雖證稱：貨款明細佣金欄之數字，係由收到上
        訴人貨款後，將佣金給甲○○，馬上記上去，再核算成
        本云云（見本院（一）卷第79頁）。惟遍觀貨款明細各
        欄，未見乙○○如何將佣金扣除，用以計算成本之過程
        。基此，又見乙○○所謂填寫佣金供計算成本之說法，
        顯難令人置信。
  （６）上訴人另謂：伊秉持「疑人勿用，用人勿疑」之原則，
        且訂單亦有利潤，故未發覺被上訴人有賺取佣金之舉云
        云。然而，上訴人之經營，係為謀取最大利益為目標，
        尤以產業競爭激烈之今日，必就各項成本嚴加控制考核
        ，寧有任甲○○中飽私囊，而吞噬上訴人大部分利潤之
        可能。況上訴人之經營規模並非鉅大，控管並非難事，
        再參以尚有其他人員擔任業務之責（張明珠之證詞，見
        原審（二）卷第30頁）上訴人只要稍加稽核比對，即可
        發現異常。但上訴人對甲○○收取佣金一事，僅以乙○
        ○有瑕疵之證詞及貨款明細為證云云，顯難認已就被上
        訴人之侵權行為事實盡舉證之責，不能採信。
  （７）又證人張明珠於原審結稱：伊無親眼見過乙○○拿錢給
        甲○○、丁○○等語（見原審（二）卷第28頁、第29頁
        ），是不能以張明珠之證詞，佐證被上訴人確有向乙○
        ○收取佣金之事實。另張明珠所供甲○○抽佣金情事，
        皆為聽乙○○之轉述，非其親身經歷之事，亦不能作為
        被上訴人不利之證詞，亦屬明確。
  （８）準此可見，上訴人提出之貨款明細及索佣明細，均不得
        作為被上訴人索佣之證明。此外，縱甲○○有決定下單
        之權限，亦屬上訴人授權所為，不能以此推認其確有收
        取佣金之事實，甚為明悉，併此指明。
  ３、不得依據甲○○離職前後，系爭託織單上之工繳，而證明
      被上訴人索佣。
  （１）上訴人係以：在諸多因素均未變動下，唯一變動者，僅
        為甲○○離職，足見甲○○確有向乙○○索取佣金云云
        。
  （２）然查，上訴人應舉證證明者，乃為被上訴人確有向聖達
        針織收取如附表所示之佣金，自應提出收取佣金之相關
        證據方法，以盡舉證之責。惟上訴人所舉之證據方法，
        均經本院詳細審酌後，認為不足以證明被上訴人確有向
        聖達針織收取佣金之情事，業詳如上所述。是以，系爭
        託織單上工繳之記載，與被上訴人收取佣金之關聯性，
        即尚有不足，故不能以系爭託織單佐證被上訴人之侵權
        行為事實，要屬明確。
  （３）況系爭託織單所載工繳是否確實？是否尚有其他變數？
        是否確係因甲○○離職之故？均尚待澄清，自不能以之
        推定被上訴人確有向聖達針織收取佣金之情事。綜此，
        不得依據甲○○離職前後，系爭託織單上之工繳，而證
        明被上訴人索佣，應堪認定。
（二）上訴人既不能舉證證明被上訴人確有聖達針織收取回扣之
      事實，則關於上列爭點（二）上訴人受有何種損害？應該
      如何計算？（三）上訴人之損害與被上訴人收取回扣佣金
      間是否有相當因果關係存在？（四）甲○○離職原因為何
      ？被上訴人關於獎金給付及積欠薪資之陳述是否實在？等
      部分，即無庸贅予論述。蓋被上訴人既無收取聖達針織回
      扣之事實，則上訴人所主張之損害事實即不成立，自無庸
      討論佣金與損害間有無因果關係，更不必究明甲○○離職
      之原因。
七、綜上所述，上訴人主張被上訴人向聖達針織收取如附表所示
    之佣金，為不足採，被上訴人之抗辯，尚屬可信。是則上訴
    人執此主張被上訴人應負共同侵權行為之責云云，自屬無據
    。從而，上訴人主張本於共同侵權行為之法律關係，請求被
    上訴人應連帶給付122萬2266元及自上訴聲明狀繕本送達之
    翌日起至清償日止，按週年利率5%計算之利息，為無理由，
    不應准許。其假執行之聲請亦失所附麗，應併予駁回。原審
    為上訴人敗訴之判決，及駁回其假執行之聲請，並無不合。
    上訴意旨，仍執陳詞，指摘原判決不當，求予廢棄改判，為
    無理由，應予駁回。
八、本件事證已臻明確，至於未論述之爭點（上五所列爭點（二
    ）（三）（四））等部分；兩造其餘之攻擊或防禦方法；未
    經援用之證據，經本院斟酌後，認為均不足以影響本判決之
    結果，自無一一詳予論駁之必要，併此敘明。
九、據上論結，本件上訴為無理由，依民事訴訟法第449條第1項
    、第78條，判決如主文。
中    華    民    國    95    年    3     月    29    日
                  民事第14庭    審判長法  官  許正順
                                      法  官  魏麗娟
                                      法  官  鍾任賜
正本係照原本作成。
不得上訴。
中    華    民    國    95    年    3     月    31    日
                                      書記官  王敬端


司法院資訊處製作；財團法人民間司法改革基金會備份。
